臺灣板橋地方法院交通事件裁定　　　　　96年度交聲字第73號
原處分機關　臺北市交通事件裁決所
異　議　人
即受處分人　丙○○
上列受處分人因違反道路交通管理處罰條例案件，對於中華民國
95年12月12日北市裁三字第裁22-Z00000000號所為之處分（原處
分案號：95年9 月15日公警局交字第Z00000000 號），聲明異議
，本院裁定如下：
    主  文
異議駁回。
    理  由
一、原處分意旨略以：異議人即受處分人丙○○於民國九十五年
    九月十五日九時四十分因所有Ａ二- 二五八○號自小客車，
    在國道一號公路南向三十五點三公里處，未依規定變換車道
    ，致ＦＡ- 一四八號民營客運閃避不及追撞肇事，經內政部
    警政署國道公路警察局第一隊員警以違反道路交通管理處罰
    條例第三十三條第一項第四款「行駛高速公路未依規定變換
    車道」舉發，原處分機關遂依道路交通管理處罰條例第三十
    三條第一項第四款規定，裁處罰鍰新臺幣三仟元，並依第六
    十三條第一項記違規點數一點，罰鍰限於九十六年一月十一
    日前繳納，逾期仍不繳納者，依法移送強制執行等語。
二、異議意旨略以：異議人於九十五年九月十五日上午九時四十
    分許，駕駛車牌Ａ二- 二五八○號自小客車，由重慶北路匝
    道口南下國一道，於進入收費站前扇形區起始處時，即準備
    由目前所行駛車道進入小型車收費車道，當時車速約為六十
    公里/ 小時，由左後視鏡得知有一大型客運車位於我左後方
    ，確認該車位於我車後方約二、三十公尺處之安全車距，開
    始打左方向燈數秒後，進入小型車道，未料於進入該車道數
    秒後即遭該大客車追撞，造成本人頭部重創，當場血流不止
    ，以及車輛後方嚴重毀損。本人認為該大客車駕駛應注意而
    未注意前方路況，且未適時減速，以致於未能及時應變處理
    ，又已打方向燈數秒，且由撞擊點可知為直接正後方撞上，
    可見已完全切入該車道，如是屬臨時切換車道，撞擊點應會
    在左後方或右後方。另警方所為之筆錄，本人認為當時有被
    引導式問話，且於狀況不明及處於受創後驚恐未定之情形，
    與事實多有出入等語。
三、按汽車行駛於高速公路、快速公路或設站管制之道路，不遵
    使用限制、禁止、行車管制及管理事項之管制規則，而有未
    依規定，變換車道之行為者，處汽車駕駛人新臺幣三千元以
    上六千元以下罰鍰，道路交通管理處罰條例第三十三條第一
    項第四款定有明文；又違反同條例第三十三條第一項規定者
    ，並應依同條例第六十三條第一項第一款規定，記違規點數
    一點。次按，道路交通標誌標線號誌設置規則第一百四十九
    條第一項第七款明文規定：「雙白實線，設於路段中，用以
    分隔同向車道，並禁止變換車道。」另汽車行駛高速公路及
    快速公路，其車道之使用，除因交通事故及道路施工依臨時
    或可移動標誌指示或交通勤務警察指揮外，應依設置之交通
    標誌、標線或號誌之規定，此觀之高速公路及快速公路交通
    管制規則第八條第一項規定亦明，合先說明。
四、經查：
（一）異議人於九十五年九月十五日九時四十分許，駕駛車牌號
      碼Ａ二- 二五八○號自小客車，於國道一號公路南向三十
      五點三公里處行駛於十九車道，因十九車道當時未開放小
      型車行駛，而準備變換至十七車道，因變換車道不當，致
      乙○○ＦＡ- 一四八號民營客運閃避不及追撞肇事，丙○
      ○所駕駛之Ａ二- 二五八○號自小客車遭撞擊後即成逆向
      ，致右後車尾又撞擊到十七車道甲○○駕駛二Ｅ- ○五三
      一自用小貨車等情，經內政部警政署國道公路警察局第一
      警察隊依「行駛高速公路未依規定變換車道」逕行舉發，
      異議人不服舉發，向原處分機關申訴，原處分機關函請舉
      發單位查處，經內政部警政署國道公路警察局第一警察隊
      查處後，仍認異議人車輛確有上揭違規，原處分機關遂據
      此裁處異議人罰鍰三千元，並依第六十三條第一項記違規
      點數一點，有內政部警政署國道公路警察局第一警察隊道
      路交通事故現場圖、國道公路警察局道路交通事故談話紀
      錄表、舉發違反道路交通管理事件通知單、異議人申述書
      、內政部警政署國道公路警察局第一警察隊九十五年十月
      二十五日公警一交字第○九五○一七一八三九號函、臺北
      市交通事件裁決所九十五年十二月十二日北市裁三字第裁
      二二-Z00000000號違反道路交通管理事件裁決書
      各一份在卷可佐。
（二）異議人到庭雖以前詞置辯，然本件車禍事故發生後，經警
      到場調查現場情形、車損狀況及路面跡證，且於偵訊異議
      人之後，研判異議人未注意與後車距離，任意變換車道，
      違反道路交通安全規則。證人即現場目擊員警張世文到庭
      亦結證稱：「（問：本件九十五年四月十五日上午九時四
      十分，車號Ａ二- 二五八○號自小客車在國道一號公路南
      向三十五點三公里處，與車後ＦＡ- 一四八號車輛發生車
      禍你是否有看到？）我當時負責八點到十二點的收費站守
      望勤務，當時我站在第十七車道面向北方... 我看到有一
      輛車子，在十九車道變換到第十八車道即ETC 的車道，因
      為那天十九車道不開放小型車收費，所以異議人駕駛Ａ二
      - 二五八○的車輛，發現時他就從十九車道，準備變換到
      十七車道，那時他的車速約是六十左右。後來十八車道由
      林先生駕駛的ＦＡ- 一四八的民營大客車在後方約十公尺
      左右，那時他的時速約六十五公里，那時我有跟異議人說
      ，你的時速六十沒有辦法超越時速六十五的車子，我問異
      議人是否有看後方車子的距離，異議人說因為下雨所以沒
      看清楚，以我們辦理交通案子的專業來說，他打方向燈後
      ，沒有量距離，任意變換車道，我們判斷當時的路權應是
      ＦＡ- 一四八車輛的路權，因為他是直行車，是ＦＡ- 一
      四八車輛要閃避，閃避不及，他的左前車頭，去碰撞到Ａ
      二- 二五八○的左後車尾，使得Ａ二- 二五八○車輛打轉
      後，他的右後角又撞到C 車（車號二Ｅ- ○五三一），他
      的車子打滑後就停在第十六車道」、「... 又因為他的撞
      擊點造成他的打滑，所以他的車在那打陀螺，造成迴轉，
      呈現逆向，才會打到二Ｅ- ○五三一貨車，我認為他有變
      換車道，如果是國光號正面撞擊的話，那他的車會往前推
      ，不會打陀螺」等語。異議人復辯稱：「... 我撞擊點沒
      有車道線。員警說國光號緊急煞車，但我打電話問的結果
      是當時沒有煞車痕，且我的車子尾部是整個撞進去，所以
      我應該已經進入那個車道了，應是國光號沒有煞車就整個
      撞上來」等語。然現場目擊證人員警黃森輝到庭結證稱：
      「（問：當時是否有看到事故發生？）因為我要接勤務，
      大約九點四十分，事故現場剛好在我們宿舍正前方，我就
      聽到緊急煞車聲音，然後就聽到碰撞聲，我看到一部自小
      客車由外往裡面切，就被國光號撞到，後續是我同事處理
      的。」、「車道線雖沒有出來，但路面隔五公尺，有一個
      尖尖的符號，代表那是走ETC 的車道，因為走ETC 的車子
      不會減速繳費，沒有停車之準備，如果有車要切過去一定
      會被撞」等語（見本院九十六年四月十二日下午三時三十
      分第二至五頁訊問筆錄）。
（三）按駕駛人切換車道時，除應先顯示方向燈告知前後車，保
      持安全距離，本就應讓他車道之直行車先行通過，而非因
      無車道線即可任意變換車道，是異議人之違規顯有過失，
      其執前詞置辯，顯係事後卸責之詞，委無足採。且依臺灣
      板橋地方法院檢察署囑託臺北縣區車輛行車事故鑑定委員
      會鑑定結果亦與本院採同一見解，認異議人駕駛自用小客
      車，變換行向時驟然減速未讓直行車先行，為肇事主因，
      而乙○○駕駛民營客運，未注意車前狀況，為肇事次因等
      語，有該委員會九十六年四月二十五日北縣鑑字第九六○
      一八四號鑑定意見書一份在卷可參。綜上，足徵本件異議
      人所有之車牌號碼Ａ二- 二五八
       ○號於變換車道時，確實未注意後方來車，導致後車閃
       避不及而追撞肇事之違規行為。本件原處分於法即無不
       當，應予維持，是本件異議為無理由，應予駁回。
五、據上論斷，道路交通案件處理辦法第十九條，裁定如主文。
中　　華　　民　　國　 　96　　年　  5　　月　　30　　日
                    　　交通法庭法　官　胡堅勤
上列正本證明與原本無異。
如不服本裁定，應於送達後五日內向本院提出抗告狀。
　                                 書 記 官 　梁  宜  庭
中　　華　　民　　國　 　96　　年　　5　　月　　30　　日
